【裁判字號】    91,上訴,239
【裁判日期】    920325
【裁判案由】    誣告等
【裁判全文】
臺灣高等法院花蓮分院刑事判決                    九十一年度上訴字第二三九號
    自訴人即反訴被告  乙○○
    自訴代理人兼
    選任辯護人        吳明益律師
    上訴人即被告      甲○○
    選任辯護人        魏辰州律師
    上訴人即被告      丙○○
    兼反訴人
右上訴人即被告因誣告等案件，不服臺灣花蓮地方法院八十九年度自字第一０號中華
民國九十一年九月十七日第一審判決，提起上訴，本院判決如左：
    主  文
上訴駁回。
陳崇衛緩刑貳年。
    事實及理由
壹、有罪部分：
一、本案經本院審理結果，認為第一審以上訴人即被告甲○○公然侮辱人，處罰金一
    千元，如易服勞役，以三百元折算一日；又連續散布文字，指摘足以毀損他人名
    譽之事，處有期徒刑四月，如易科罰金，以三百元折算一日。又以上訴人即被告
    陳崇衛散布文字，指摘足以毀損他人名譽之事，處有期徒刑三月，如易科罰金，
    以三百元折算一日。認事用法及量刑均無不當，應予維持，並引用第一審判決書
    記載之事實、證據及理由。
二、被告甲○○上訴意旨略以：我身為民意代表，有職責監督政府，為民喉舌，雖以
    閩南語「你的睪丸有幾斤重？」質詢乙○○，惟係指你很大膽的意思，非針對他
    的生殖器官，沒有公然侮辱乙○○的意思。我所以發傳真稿，是因民國（下同）
    八十九年二月四日蔡佳音被打後，說是乙○○叫人修理他的，我認為有對質的必
    要，乃到玉里分局請乙○○出面說明，惟等了四十五分鐘，乙○○都不下來，又
    等到二月十日，乙○○也沒有出來說明，所以我推測他有介入政治運作，而乙○
    ○身為分局長，他的行為應該接受監督，我沒有誹謗的意思。至於質詢乙○○與
    別人老婆一同去看月亮、數星星，坊間都這樣說，並非我所杜撰，我也沒有誹謗
    的意思云云。惟查被告以「你的睪丸有幾斤重？」質詢乙○○，縱使意指你很大
    膽，然而於議事殿堂，以人之生殖器有多重質詢乙○○，非但不雅，且涉及蔑視
    乙○○人格之尊嚴，已該當於刑法第三百零九條公然侮辱罪之要件。又被告未經
    任何查證，提出確切之證據資料，即逕自發布新聞稿，推測乙○○介入地方政治
    運作，支持某特定派系並打壓對手；復於議會質詢時，指摘乙○○與別人老婆一
    同去看月亮、數星星，卻不能證明所言為真實，自難解於誹謗之罪責。是被告所
    辯，無非卸責之詞，殊不足取。其指摘原判決此部分不當，求予撤銷改判，核無
    理由，應予駁回。
三、被告陳崇衛上訴意旨略以：我只是盡一位記者的職責，據實報導，並無偏頗，沒
    有惡意誹謗乙○○的意圖和動機；又八十九年二月十日見報後，乙○○於翌日即
    同年月十一日派副分局長陳雲國率刑事偵查員許木崑至聯統日報玉里讀者服務中
    心要求協助澄清，我未加思索即刻答允，遂敦請報社以默帝之名義專題報導澄清
    ，於次日見報，俾維繫平衡報導之責任；且從我先前有關乙○○之報導，都是良
    性報導，對乙○○褒賞有加，即得洞悉我善意之平面報導，其來有自云云。惟查
    被告於聯統日報所為報導之內容，事涉乙○○是否在具有維持地方治安之分局長
    身分下，教唆黑道人物毆傷為民喉舌之玉里代表會主席蔡佳音，或曾向東南礦石
    場所取新台幣三十萬元，或曾貸款與玉里鎮長潘富民，並介紹台中建築商與鎮長
    洽談某種合作事宜等足以毀損乙○○名譽之事，竟然僅報導蔡佳音之片面指述，
    未加以查證而為平衡之報導，又未能舉出任何證據資料，證明所報導之內容為真
    實，或有相當理由確信其為真實，即難脫免誹謗之罪責。縱被告事後已依乙○○
    之要求，以記者默帝之名義，報導陳副分局長去電聯統日報提出澄清說明，但已
    無解於已經成立之誹謗罪。又被告所犯之誹謗罪，亦不能因其先前有關乙○○之
    報導，對乙○○褒賞有加，即得阻卻違法。是被告所辯，不足採取。其指摘原判
    決此部分不當，求予撤銷改判，為無理由，應予駁回。
四、又被告前未曾受有期徒刑以上刑之宣告，有台灣高等法院被告全國前案紀錄表乙
    紙附卷可稽；其於犯罪後已依乙○○之要求，以記者默帝之名義，報導陳副分局
    長去電聯統日報提出澄清說明，有聯統日報八十九年二月十二日東部地方新聞版
    影本紙份附卷可憑；足見被告已知警惕，本院因認原審所宣告之刑，以暫不執行
    為適當，爰併宣告緩刑二年，以勵自新。
貳、無罪部分：
一、自訴被告陳崇衛反訴乙○○之意旨略以：「籠貓快訊」傳單所述之意涵相當籠統
    ，並未指涉何人，乙○○竟憑空想像，自行對號入座，指陳「籠貓快訊」係反訴
    人陳崇衛撰寫後，指使其妻溫瑞蓮交由送報生溫榮金、李瑞蘭加以散布，而自訴
    陳崇衛誹謗，因認乙○○觸犯誣告罪嫌云云。
二、按誣告罪之成立，以告訴人所訴被訴人之事實必須完全出於虛構為要件，若有出
    於誤會或懷疑有此事實而為申告，以致不能證明其所訴之事實為真實，縱被訴人
    不負刑責，而告訴人本缺乏誣告之故意，亦難成立誣告罪名，最高法院四十四年
    臺上字第八九二號著有判例。
三、查卷附之「籠貓快訊」傳單，雖未具體指出花蓮縣南區那位「高階警官」與某「
    政要之妻」涉及「桃色艷史」。然該快訊係由陳崇衛之妻溫瑞蓮交由送報生溫榮
    金、李瑞蘭夾報發送，溫榮金、李瑞蘭均為甲○○所僱用之員工等情，業據證人
    溫瑞蘭、溫榮金、李瑞蘭於原審證述明確（原審卷第一五九至一六二頁）。而甲
    ○○先前於八十九年五月二十二日在花蓮縣議會質詢時，指摘乙○○於八十八年
    間與別人老婆一同去看月亮、數星星等等語，適與夾於報紙內發送之籠貓快訊傳
    單所述內容相符。另反訴人陳崇衛先前亦因報導足以毀損乙○○名譽之事，經乙
    ○○以其報導偏頗涉有誹謗之嫌而提起自訴。乙○○因認為陳崇衛與甲○○共同
    散布「籠貓快訊」傳單損害其名譽，而對陳崇衛追加自訴誹謗。雖乙○○此部分
    之自訴，不能證明陳崇衛、甲○○犯罪，惟乙○○此部分之自訴亦非出於虛構，
    尚難認其有誣告之故意。此外，復查無其他證據證明乙○○有反訴人陳崇衛所指
    之犯行。原審因就此部分諭知乙○○無罪，認事用法，並無違誤。反訴人陳崇衛
    上訴仍執前詞，謂乙○○憑空想像云云，指摘原判決此部分不當，並無理由，應
    予駁回。
四、反訴被告乙○○經合法傳喚，無正當之理由不到庭，爰不待其陳述逕行判決。
據上論斷，應依刑事訴訟法第三百七十一條、第三百六十八條、第三百七十三條，刑
法第七十四條第一款，判決如主文。
本案經檢察官翟光軍到庭執行職務。
中      華      民      國    九十二    年     三     月     二十五     日
                                 審判長法官  吳  鴻  章
                    法官  張  健  河
                                       法官  林  慶  煙
右為正本證明與原本無異。
本件誣告部分如不服本判決，應於判決送達後十日內向本院提出上訴狀。其未述理
由者，並應於提出上訴狀後十日內向本院補提理由狀(須附繕本)。
其餘不得上訴。
                                    書記官  陳  萬  山
中      華      民      國    九十二    年     三     月     二十五     日


司法院資訊處製作；財團法人民間司法改革基金會備份。
